臺灣臺南地方法院刑事判決　　　　　　　99年度易字第1690號
公　訴　人　臺灣臺南地方法院檢察署檢察官
被　　　告　月瀚霆
上列被告因竊盜案件，經檢察官提起公訴（九十九年度偵字第一
０九四四號），本院判決如下：
    主  文
月瀚霆無罪。
    理  由
一、公訴意旨略以：被告月瀚霆意圖為自己不法之所有，於民國
    九十九年六月二十日凌晨一時二十三分許，駕駛所使用車號
    9A—2877號自小客貨車，至臺南市南化區玉山村七號聖王宮
    ，竊取放置在聖王宮廟前廣場左側用以建造焚燒紙錢用金爐
    之生鐵條數支，又於九十九年六月二十二日凌晨三時三十六
    分許，再度駕駛上開車輛至聖王宮竊取生鐵條，二次共竊得
    生鐵條三十支（價值新臺幣七萬五千元），而認被告月瀚霆
    涉犯刑法第三百二十條第一項竊盜罪嫌。
二、證據能力部分：
    按被告以外之人於審判外之陳述，經當事人於審判程序同意
    作為證據，法院審酌該言詞陳述或書面陳述作成時之情況，
    認為適當者，亦得為證據。當事人、代理人或辯護人於法院
    調查證據時，知有第一百五十九條第一項不得為證據之情形
    ，而未於言詞辯論終結前聲明異議，視為有前項之同意，刑
    事訴訟法第一百五十九條之五定有明文。查被告於本院準備
    程序時，就本件判決所引用之被告以外之人警詢供述及卷附
    書面傳聞證據資料，就其證據能力未表異議（見本院卷第二
    十四頁背面），本院審酌前揭被告以外之人審判外之陳述作
    成情況，均係出於任意性供述，並於本院審理時，已賦予被
    告對質詰問機會，且上開書面傳聞證據作成形式，亦無瑕疵
    ，與待證事實復有關聯性，本院認為適當，亦有證據能力，
    合先說明。
三、按犯罪事實應依證據認定之，無證據不得認定犯罪事實；不
    能證明被告犯罪者，應諭知無罪之判決；刑事訴訟法第一百
    五十四條第二項、第三百零一條第一項分別定有明文。又所
    謂犯罪事實之證據，係指足以認定被告確有犯罪行為之積極
    證據而言，該項證據且須適合被告犯罪事實之認定，始得採
    為斷罪資料，有最高法院二十九年上字第三一０五號、五十
    三年臺上字第二七五０號判例足資參照。復認定不利於被告
    之事實，須依積極證據，苟積極證據不足為不利於被告事實
    之認定時，即應為有利於被告之認定，更不必有何有利之證
    據。再事實之認定，應憑證據，如未能發現相當證據，或證
    據不足以證明，自不能以推測或擬制之方法，為裁判基礎，
    最高法院三十年上字第八一六號、四十年臺上字第八六號判
    例亦可參照。
四、本件公訴人認被告月瀚霆涉有上揭竊盜罪嫌，無非以證人毛
    海彬之指述、監視器畫面翻拍照片、監視器光碟等為其論罪
    之依據。惟訊據被告月瀚霆堅詞否認有何竊盜之情，堅稱：
    伊雖然有於九十九年六月二十日、同年六月二十二日駕車前
    往聖王宮廟前廣場，然並未竊取生鐵條，聖王宮廟前廣場除
    由廣場前方道路可駛入，廟後另有一條無裝設監視器之產業
    道路可前往等語，經查：
(一)放置在臺南市南化區玉山村七號聖王宮廟前廣場左側（即人
    面對聖王宮廟門時左側，以下均以人面對聖王宮廟門之位置
    判斷左右側），廟方欲用以建造金爐之生鐵條總計三十支，
    於九十九年六月二十日、同年六月二十二日發現失竊，聖王
    宮監視器並未拍攝到竊賊搬運生鐵條畫面等情，業據證人毛
    海彬即聖王宮主任委員於警詢、偵查中及本院審理時證述在
    卷（見警卷第七頁至第八頁、偵卷第二十六頁至第二十七頁
    、本院卷第三十五頁至第三十九頁），並有聖王宮放置生鐵
    條處所及同款生鐵條照片八張在卷可參（見警卷第十三頁至
    第十五頁、第十九頁）。是聖王宮廟前左側廣場之生鐵條三
    十支，廟方人員於九十九年六月二十日、同年六月二十二日
    發現生鐵條遭竊乙情，即堪認定。其次，就聖王宮生鐵條確
    實之失竊時間，證人毛海彬於本院證稱：聖王宮差不多晚上
    六點廟公會去關廟門，廟公早上四點多會去打開廟門再去運
    動，早上八點才會去掃地和巡視外面，廟公是早上去掃地時
    發現鐵條不見，是在六月二十日、六月二十二日早上發現鐵
    條短少等語（見本院卷第三十五頁至第三十九頁）。故依證
    人毛海彬證述之聖王宮管理情形，竊賊得以下手行竊生鐵條
    而未遭人當場發現之時間，應為廟公關閉廟門後至翌日早上
    巡視、打掃寺廟前，即約為九十九年六月十九日晚間六時至
    翌日上午八時、九十九年六月二十一日晚間六時至同年六月
    二十二日上午八時許，亦堪認定。
(二)再被告雖於九十九年六月二十日凌晨一時二十三分，駕駛9A
    —2877號自小客貨車，自聖王宮廟前道路進入廟前廣場左側
    ，於同日一時四十一分離開，復於同年六月二十二日凌晨三
    時三十六分，駕駛同一自小客貨車，自聖王宮廟前道路進入
    廟前廣場左側，於同日三時五十一分離開等情，此固據證人
    毛海彬於警詢指述明確，復有員警鄭冠生製作之職務報告及
    翻拍監視器畫面之光碟一片在卷可參。然上開聖王宮監視器
    畫面，僅有拍攝被告車輛進入、離開之畫面，並未拍攝到被
    告有竊取左側廣場生鐵條之畫面，復未拍攝被告駕車離開時
    ，車上有擺放聖王宮失竊之生鐵條，是被告有無竊取聖王宮
    廟前廣場左側之生鐵條，非無疑意。再者，欲前往址設臺南
    市南化區玉山村七號之聖王宮，可由省道臺二十線轉入聖王
    宮之廟前道路進入廟前廣場，亦可經由臺二十線轉入鄰近聖
    王宮之一貫道玉山寶光聖堂（下簡稱寶光聖堂）私有道路，
    再沿柚仔腳產業道路開至聖王宮右側，有員警繪製之聖王宮
    現場道路圖在卷可參（見偵卷第三十四頁至第三十五頁），
    且證人毛海彬亦於本院證稱：失竊的生鐵條是要圍成圓形燒
    紙錢的金爐，長度有長有短，最長約六尺（證人示範為其雙
    手張開之長度），重量是我一個人可以搬走，廟後方那區有
    五、六戶人家，我知道有住人的有三戶，面對聖王宮廣場右
    側有一條路，可以通到廟後面那區住戶，再通到寶光聖堂停
    車場，這條路車子可以過，從聖王宮左側廁所沿著廟後面走
    ，就可以走到聖王宮廣場右邊那條路，這一段只能人走，如
    果有人在聖王宮廁所前偷鐵條，用走的走到聖王宮右邊道路
    ，往寶光聖堂停車場那邊開過去，監視器就會拍不到，我沒
    有辦法確定失竊這二天，有無其他車子從寶光聖堂停車場那
    邊往聖王宮後面開過來，寶光聖堂那邊他們有自己的路，出
    去不用經過我們聖王宮等語（見本院卷第三十五頁至第三十
    九頁）；復據證人鄭冠生即承辦員警於本院證稱：南化聖王
    宮廣場右邊的柚仔腳產業道路，可以通到寶光聖堂，再從寶
    光聖堂停車場開出去，這一段路聖王宮監視器拍不到，這段
    路車輛可以通行，聖王宮左後側有廁所，從廁所沿著廟後面
    走，就可以走到柚仔腳產業道路，這段路距離差不多就是廟
    寬度，這段是平路，聖王宮後面這區，還有二、三戶住戶，
    寶光聖堂那邊是開放式的，任何人都可以進去，本案發生後
    我有看臺二十線四十六公里處的監視器，這位置距離聖王宮
    約一千三百公尺，在十九號晚間到隔天早上，以及二十三日
    晚上的時間，都有其他車輛經過等語（見本院卷第四十頁至
    第四十三頁）。是依證人毛海彬、鄭冠生之證述及聖王宮現
    場道路圖，前往聖王宮廟前廣場之道路並非僅有單一道路，
    本案竊取聖王宮廟前左側廣場生鐵條之方式，除可駕車自臺
    二十線直接轉入聖王宮廣場前道路進入行竊，亦可駕車經由
    臺二十線轉入寶光聖堂私有道路，再沿柚仔腳產業道路至聖
    王宮右後側，自聖王宮右後側步行至左側擺放生鐵條處竊取
    ，行竊完畢後再沿原路離開，佐以卷附聖王宮外觀照片，自
    聖王宮左側步行至右側柚仔腳產業道路，距離並非甚遠，且
    依證人毛海彬證稱失竊之生鐵條重量其可搬運，顯然並非難
    以用步行方式，將生鐵條自廟前廣場左側搬運至右側後，再
    駕車沿柚仔腳產業道路往寶光聖堂私有道路離開，且於上開
    聖王宮廟前廣場左側生鐵條可能遭竊之時間，即九十九年六
    月十九日晚間六時至翌日上午八時、九十九年六月二十一日
    晚間六時至同年六月二十二日上午八時許，聖王宮附近之臺
    二十線四十六公里處，亦有被告以外之其他車輛經過，業經
    證人鄭冠生證述如前，故綜合證人毛海彬、鄭冠生之證述以
    及前揭聖王宮現場道路圖，實難以排除他人駕車經由無監視
    器之寶光聖堂私有道路沿柚仔腳產業道路至聖王宮右側，再
    沿聖王宮後方步行至左側廣場竊取生鐵條之方式行竊，或聖
    王宮後方住戶避開監視器而竊取之可能，自難以被告有於九
    十九年六月二十日凌晨一時二十三分、同年月二十二日凌晨
    三時三十六分，駕車前往聖王宮廟前廣場左側，即認本件聖
    王宮遭竊之生鐵條係被告所竊取。
(三)此外，員警於九十九年七月一日持搜索票前往被告住處搜索
    時，並未扣得聖王宮失竊之生鐵條乙情，有搜索票、搜索筆
    錄、無應扣押物證明書各一份在卷可參（見警卷第二十二頁
    至第二十六頁），本案復未查獲被告有變賣生鐵條之相關資
    料。是證人毛海彬既未親見被告竊取生鐵條，復未在被告處
    扣得任何竊得之物品，自難據此認定被告有在上揭時地，竊
    取聖王宮生鐵條之犯罪事實。
五、綜上所述，本件檢察官固舉證人毛海彬之證述、現場照片及
    監視器光碟等，作為積極證據欲證明被告有竊盜之罪嫌。而
    檢察官就起訴之犯罪事實負有實質舉證責任，相對於此，被
    告並無自證無罪之義務，檢察官倘無從證明被告犯罪，縱令
    被告之辯解與事理有違或自相矛盾，查無積極證據之下，仍
    不得遽為不利於被告之認定。而審視檢察官所提出積極證據
    ，上揭證人毛海彬未親見被告有竊盜之行為，監視器畫面亦
    未拍攝被告行竊畫面或載運生鐵條離開，且另有其他未裝設
    監視器之道路可供進入聖王宮廟前廣場左側行竊，難以排除
    他人以前述之方式自鄰近之寶光聖堂私有道路沿柚仔腳產業
    道路進入聖王宮右側，再步行至左側此一完全避開監視器行
    竊之可能，是公訴人提出之證據無論分別以觀或綜合評價，
    均尚未達通常一般人不致有所懷疑，而得確信其為真實之程
    度，是本院即無由形成被告有罪之確信。此外，公訴人復未
    提出其他適合於證明被告此部分犯罪事實之積極證據，並說
    明其證據方法與待證事實之關係，以說服本院形成被告有罪
    之心證，而被告亦堅稱並無上開犯行等語，基於無罪推定之
    原則，被告上開犯罪即屬不能證明，揆諸上揭說明，自應諭
    知無罪之判決。
據上論斷，依刑事訴訟法第三百零一條第一項，判決如主文。
本案經檢察官王誠到庭執行職務。
中    華    民    國   100    年    1     月    31    日
                  刑事第十二庭  法  官  黃琴媛
以上正本證明與原本無異。
如不服本判決應於收受本判後10日內向本院提出上訴書狀，並應
敘述具體理由。其未敘述上訴理由者，應於上訴期間屆滿後20日
內向本院補提理由書狀（均須按他造當事人之人數附繕本）「切
勿逕送上級法院」。
                                書記官  曾國華
中    華    民    國   100    年    1     月    31    日